Inventaris van het archief van het makelaarskantoor P.A. Visser: Vorderingen van Binnenschippers op Duitse Regeringsinstellingen, 1945-1997
Nationaal Archief, Den Haag
P.A. Visser, Oorlogsclaims Binnenschippers
Visser, P.A.
1945-1997
I27583
1.30 meter; 19 inventarisnummers.
Normale geschreven, getypte en gedrukte documenten, geen bijzondere handschriften.
Nationaal Archief, Den Haag
Makelaarskantoor P.A. Visser
Het archief van het Makelaarskantoor P.A. Visser betreffende vorderingen van Binnenschippers op Duitse Regeringsinstellingen wegens achterstallig loon (1945-1997) bestaat hoofdzakelijk uit stukken betreffende algemene regelingen en persoonsdossiers. De algemene stukken hebben voornamelijk betrekking op geleden oorlogsschaden en gerelateerde regelgeving.
Archiefvorming
Geschiedenis van de archiefvormer
Het makelaars- en assurantiekantoor P.A. Visser bemiddelde in de jaren '50 bij verzoeken van binnenschippers om vergoeding van oorlogsschade door de dienst Wederopbouw van het ministerie van Volkshuisvesting. Op verzoek van enkele schippers zette Visser zich vervolgens in voor de vordering van door de Duitse Kriegsmarine verschuldigde huurpenningen, die waren vastgesteld toen de bezetter de vaartuigen van de binnenvaart had gevorderd. In ruil voor het gebruik werden aan de schippers cheques uitgeschreven, die echter nimmer werden geïncasseerd. Ook geallieerde verklaringen bevestigden de huurschuld.
Aan de hand van het Allgemeine Kriegserfolgengesetz (Bundesgesetz nr. 59, 1959) en een in 1953 gesloten verdrag inzake de afdoening van tijdens de Tweede Wereldoorlog gemaakte schulden (het Londoner Schuldabkommen) trachtte Visser nu deze gelden terug te krijgen. Door de Duitse Bondsregering en het Nederlands ministerie van Buitenlandse Zaken werd afwijzend op dit verzoek beschikt, omdat terugbetaling eerst mogelijk was na sluiting van een vredesverdrag tussen Nederland en Duitsland. In afwachting hiervan werden de vorderingen door het Duitse Bundesfinanzamt geregistreerd.
Geschiedenis van het archiefbeheer
Het archief inzake deze vorderingen werd in 1982 aan het Algemeen Rijksarchief zonder beperkende bepalingen ten aanzien van de raadpleging in bewaring gegeven. De bewaring zal worden opgezegd, indien tengevolge van de totstandkoming van een Nederlands-Duits vredesverdrag de vorderingen van de schippers alsnog zullen worden erkend.
Inbewaringgeving van een particulier archief, niet in eigendom verkregen
MAISAO-WOTAP; 2.19
Aanwijzingen voor de gebruiker
Openbaarheidsbeperkingen
Volledig openbaar.
Materiële beperkingen
Aanvraaginstructie
Openbare archiefstukken kunnen online worden aangevraagd en gereserveerd. U kunt dit ook via de terminals in de studiezaal van het Nationaal Archief doen. Om te kunnen reserveren dient u de volgende stappen te volgen:
U maakt een profiel aan op www.gahetna.nl, en logt vervolgens in
Via de archiefinventaris (alleen de beschrijvingen met rode nummers) selecteert u het gewenste archiefstuk door op de knop 'Reserveren' te klikken
In het volgende scherm geeft u aan op welke dag u het archiefstuk wilt inzien
Indien u zich bevindt in de studiezaal en een tafelnummer heeft ontvangen kunt u dit nummer vermelden. Als u geen tafelnummer heeft kunt u tafelnummer 777 laten staan
Vervolgens bevestigt u uw reservering door deze te versturen.
Verwant materiaal
Beschikbaarheid van kopieën
Beschrijving van de series en archiefbestanddelen
- STUKKEN BETREFFENDE ALGEMENE REGELINGEN., I.
  - Stukken betreffende informatie over de rechtsgeldigheid en de invorderbaarheid van de claims van de binnenschippers., 1957-1973; 1
  - Lijst van aangemelde gevallen van bedrijfsoorlogsschade, met kranteknipsels, volmachtformulieren en correspondentie., 1958-1962; 2
  - Ingekomen aanmeldingen, ongeordend., 1957-1959; 3
  - Ingekomen verklaringen van geallieerden inzake vorderingen van binnenschippers op de Duitse bezetter., 1945-1946; 4
  - Ingekomen opgaven van A.G.J. de Morée en Laban van schippers, die huur te vorderen hebben op de Duitse bezetter, met kopieën van claimformulieren, 1958; 5
  - Stukken betreffende verzoeken om schadevergoeding door de dienst Wederopbouw., 1958; 6
  - Stukken betreffende verkregen vergoedingen van oorlogsschade aan roeiboten., 1958-1959; 7
  - Dossiers betreffende Belgische schippers., 1958-1959; 8
- PERSOONSDOSSIERS., II.
  - A-Bo., 9
    met aanvulling betreffende P.A. Blok, schip "Linguenda", 1944-1997.
  - Br-F., 10
  - G-Ja., 11
  - Ji-L., 12
  - M-P., 13
  - R-T., 14
  - V-We., 15
  - Wi-Z., 16
  - Archiefstukken van de schipper Lambertus Hendrik Valk en zijn weduwe C.J. Valk., 1944-1967; 17
  - Ingekomen afwijzingen van de Oberfinanzdirektor te Koln op vorderingen op grond van het Allgemeines Kriegsgefolgsgezets d.d. 5 november 1957., 1959; 18
  - Ingekomen afwijzingen van de Oberfinanzdirektor te Koln op vorderingen op grond van het Allgemeines Kriegsgefolgsgezets d.d., 1959-1960, en Ingekomen brieven van enkele clienten, 1975-1976; 19